【裁判字號】    98,訴,28
【裁判日期】    980225
【裁判案由】    毒品危害防制條例
【裁判全文】
臺灣基隆地方法院刑事判決                98年度訴字第28號
公  訴  人  臺灣基隆地方法院檢察署檢察官
被      告  乙○○
                    （另案於台灣基隆監獄執行）
上列被告因違反毒品危害防制條例案件，經檢察官提起公訴（97
年度毒偵字第3065號），被告為有罪之陳述，本院合議庭裁定由
受命法官獨任以簡式審判程序進行審理，並判決如下：
    主  文
乙○○施用第一級毒品，累犯，處有期徒刑柒月，扣案之第一級
毒品海洛因壹包（驗餘淨重零點零陸伍公克）併同難以完全析離
之包裝袋壹只沒收銷燬之。
    事  實
一、乙○○前因施用毒品案件，經觀察、勒戒後，認無繼續施用
    毒品之傾向，於民國95年1 月13日釋放出所，由臺灣基隆地
    方法院檢察署檢察官以94年度毒偵字第1937號、第2134號及
    第3033號為不起訴處分確定；復因施用第一級毒品案件，經
    本院以95年度訴字第779 號判決判處有期徒刑8 月確定，嗣
    經減刑為有期徒刑4 月，而於96年8 月1 日執行完畢；再因
    施用第一級毒品二案件，分經本院以97年度訴字第132 號判
    決判處有期徒刑4 月（該案於97年8 月24日執行完畢）、及
    以97年度訴字第341 號判決判處有期徒刑7 月確定。詎其猶
    不知戒除毒癮，復於97年11月29日某時，在臺北縣萬里鄉野
    柳村港東342 號住處，以針筒注射之方式，非法施用第一級
    毒品海洛因1 次。嗣於同年12月2 日晚上8 時10分許，在基
    隆市○○區○○路一段69巷53號前，為警查獲，並扣得第一
    級毒品海洛因1 包（驗餘淨重0. 065公克），經其同意採驗
    尿液呈嗎啡陽性反應，始查知上情。
二、案經基隆市警察局察局第一分局報告臺灣基隆地方法院檢察
    署檢察官偵查起訴。
    理  由
一、本件被告乙○○所犯者非為死刑、無期徒刑、最輕本刑為3
    年以上有期徒刑之罪或高等法院管轄第一審案件，其於準備
    程序進行中，先就被訴事實為有罪之陳述，經告知其簡式審
    判程序之旨，並聽取公訴人、被告之意見後，本院業已依刑
    事訴訟法第273 條之1 第1 項之規定，裁定由受命法官獨任
    以簡式審判程序進行本案之審理。
二、上揭事實，業據被告乙○○於本院準備程序、審理時坦承不
    諱，而被告為警查獲後所採集之尿液檢體，經送請檢驗，結
    果呈嗎啡陽性反應，此有臺灣尖端先進生技醫藥股份有限公
    司濫用藥物尿液檢驗報告1 份附卷可稽，並有如事實欄所示
    之物品扣案足資佐證。又扣案之白色粉末1 包（驗餘淨重0.
    065 公克），經送請交通部民用航空局航空醫務中心鑑定結
    果，確含第一級毒品海洛因成分，此有該局97年12月17日航
    藥鑑字第0976232 號鑑定書在卷可參，堪認被告上開自白與
    事實相符，足以採信。綜上所陳，本案事證明確，被告施用
    第一級毒品犯行，洵堪認定，應依法論科。
三、論罪科刑：
  (一)按毒品危害防制條例係於92年7 月9 日修正公布，自93年1
    月9 日起施行，其中第20條、第23條將施用毒品之刑事處遇
    程序，區分為「初犯」、「五年內再犯」、「五年後再犯」
    。依其立法理由之說明：「初犯」，經觀察、勒戒或強制戒
    治後，應為不起訴處分或不付審理之裁定；經觀察、勒戒或
    強制戒治執行完畢釋放後，「五年內再犯者」，因其再犯率
    甚高，原實施之觀察、勒戒及強制戒治既已無法收其實效，
    爰依法追訴或裁定交付審理。至於經觀察、勒戒或強制戒治
    執行完畢釋放後，「五年後再犯者」，前所實施之觀察、勒
    戒或強制戒治已足以遮斷其施用毒品之毒癮，為其自新及協
    助其斷除毒癮，仍適用「初犯」規定，先經觀察、勒戒或強
    制戒治之程序。從而依修正後之規定，僅限於「初犯」及「
    五年後再犯」二種情形，始應先經觀察、勒戒或強制戒治程
    序。倘被告於5 年內已再犯，經依法追訴處罰，縱其第三次
    （或第三次以上）再度施用毒品之時間，在初犯經觀察、勒
    戒或強制戒治執行完畢釋放五年以後，已不合於「五年後再
    犯」之規定，且因已於「五年內再犯」，顯見其再犯率甚高
    ，原實施觀察、勒戒或強制戒治，已無法收其實效，即應依
    該條例第10條處罰（最高法院95年度台非字第59號、第65號
    判決意旨及最高法院95年第7 次刑事庭會議決議意旨參照）
    。查被告前因施用毒品案件，經觀察、勒戒後，認無繼續施
    用毒品之傾向，於95年1 月13日釋放出所，由臺灣基隆地方
    法院檢察署檢察官以94年度毒偵字第1937號、第2134號及第
    3033號為不起訴處分確定，嗣於上開觀察勒戒執行完畢釋放
    5 年內多次犯施用毒品罪，經法院先判處如事實欄一所示有
    期徒刑等情，有臺灣高等法院被告前案紀錄表在卷可稽。被
    告既曾於「五年內再犯」，且經法院判處罪刑確定，竟又再
    次於如事實欄一所示之時間，施用第一級毒品，揆諸前揭說
    明，即非屬毒品危害防制條例第20條第3 項所定「五年後再
    犯」之情形，從而，檢察官依法逕行起訴，於法要無不合，
    合先敘明。
  (二)查海洛因係毒品危害防制條例第2 條第2 項第1 款所定之第
    一級毒品，被告施用第一級毒品海洛因之行為，核係犯毒品
    危害防制條例第10條第1 項之施用第一級毒品罪。被告施用
    而持有第一級毒品之低度行為，應為施用第一級毒品之高度
    行為所吸收，不另論罪。又被告前曾受如事實欄一所示之有
    期徒刑執行完畢，有臺灣高等法院被告前案紀錄表在卷可按
    ，其於有期徒刑執行完畢後之5 年內，故意再犯本件有期徒
    刑以上之罪，為累犯，應依法加重其刑。爰審酌被告犯罪之
    動機、曾有多次施用毒品之前科仍不知戒除，惟犯罪後坦承
    犯行，且所犯之施用毒品犯行乃戕害自己身心健康，並未危
    及他人等一切情狀，量處如主文所示之刑。
四、扣案之第一級毒品海洛因1 包（驗餘淨重0.065 公克）併同
    難以完全析離之外包裝袋1 只，為查獲之毒品（蓋無論以何
    種方式分離包裝袋與其內裝之毒品，包裝袋內均會有極微量
    毒品殘留，故上述包裝袋應整體視為查獲毒品，參見最高法
    院95年度臺上字第3739號、第7354號判決），應依毒品危害
    防制條例第18條第1 項前段之規定宣告沒收銷燬之。
據上論斷，應依刑事訴訟法第273 條之1 第1 項、第299 條第1
項前段，毒品危害防制條例第10條第1 項、第18條第1 項前段，
刑法第11條前段、第47條第1 項，判決如主文。
本案經檢察官甲○○到庭執行職務。
中    華    民    國    98    年    2     月    25    日
                  刑事第二庭法  官  黃梅淑
以上正本證明與原本無異。
如不服本判決應於收受本判決後10日內向本院提出上訴書狀，其
未敘述上訴理由者，並得於提起上訴後10日內向本院補提理由書
狀（均須按他造當事人之人數附繕本。）「切勿逕送上級法院」
中    華    民    國    98    年    2     月    25    日
                            書記官  盧鏡合
附錄論罪法條：
毒品危害防制條例第10條第1 項
施用第一級毒品者，處 6 月以上 5 年以下有期徒刑。


司法院資訊處製作；財團法人民間司法改革基金會備份。
